【裁判字號】    99,上易,731
【裁判日期】    990331
【裁判案由】    傷害
【裁判全文】
臺灣高等法院刑事判決                 99年度上易字第731號
上  訴  人  臺灣新竹地方法院檢察署檢察官
被      告  乙○○
被      告  甲○○
被      告  丁○○
上列上訴人因被告傷害案件，不服臺灣新竹地方法院99年度易字
第12號，中華民國99年2月8日第一審判決（起訴案號：臺灣新竹
地方法院檢察署98年度偵字第4415號），提起上訴，本院判決如
下：
    主  文
上訴駁回。
    理  由
一、依刑事訴訟法第350條、第361條、第362條、第367條規定，
    不服地方法院之第一審判決而上訴者，須提出上訴書狀，並
    應敘述具體理由，為上訴必備之程式；其所提出之書狀未敘
    述上訴理由，或僅曾以言詞陳述上訴理由者，均應於上訴期
    間屆滿後20日內補提理由書於第一審法院。第一審法院經形
    式審查，認逾期未補提上訴理由者，應定期間先命補正；逾
    期未補正者，為上訴不合法律上之程式，應以裁定駁回。倘
    已提出上訴理由，但所提非屬具體理由者，則由第二審法院
    以上訴不合法律上之程式，判決駁回。而所謂具體理由，必
    係依據卷內既有訴訟資料或提出新事證，指摘或表明第一審
    判決有何採證認事、用法或量刑等足以影響判決本旨之不當
    或違法，而構成應予撤銷之具體事由，始克當之（例如：依
    憑證據法則具體指出所採證據何以不具證據能力，或依憑卷
    證資料，明確指出所為證據證明力之判斷如何違背經驗、論
    理法則）；倘僅泛言原判決認定事實錯誤、違背法令、量刑
    失之過重或輕縱，而未依上揭意旨指出具體事由，或形式上
    雖已指出具體事由，然該事由縱使屬實，亦不足以認為原判
    決有何不當或違法者（例如：對不具有調查必要性之證據，
    法院未依聲請調查亦未說明理由，或援用證據不當，但除去
    該證據仍應為同一事實之認定），皆難謂係具體理由，俾與
    第二審上訴制度旨在請求第二審法院撤銷、變更第一審不當
    或違法之判決，以實現個案救濟之立法目的相契合，並節制
    濫行上訴（最高法院97年度台上字第892號判決意旨參照）
    。又依刑事訴訟法第367條之文義及立法意旨，僅於「上訴
    書狀未敘述上訴理由」之情形，為保障上訴人之權益，始有
    補正之問題。至有無敘述理由，第一審法院僅作形式上之審
    查，如上訴書狀形式上已敘述不服原判決之意旨者，即與未
    敘述上訴理由之情形有別，無庸再命補正；至於其理由是否
    具體，則屬第二審法院審查之範圍，亦不在命補正之列。亦
    即上訴書狀已記載理由，並有具體之敘述時，其上訴既屬合
    法，第二審法院固應就其理由之是否可取，為實體之審理及
    判斷；如認其上訴書狀雖記載理由，但並未具體敘述時，則
    無須再命補正，可逕認其上訴不合法，以判決駁回之（最高
    法院97年度台上字第3889號判決意旨參照）。
二、本件公訴人不服原審判決，提起上訴略稱：按犯罪情狀萬千
    ，亦使罰當其罪，殊感難周，固科刑時應以行為人之責任為
    基礎，並審酌一切情狀，尤應注意犯後之態度，為科刑輕重
    之標準，被告3人與告訴人間因土地面積及界線有糾紛存在
    ，不思以和平方式協商解決，竟訴諸暴力，致告訴人身心嚴
    重受創，原審僅處被告乙○○拘役20日，被告甲○○拘役15
    日，被告古慶君拘役15日，其量刑並未妥適，實不符罪刑相
    當之原則，請撤銷原判決，改處被告3人較重之刑等語。
三、經查：原判決依被告3人自白有傷害丙○○犯行，核與證人
    即告訴人丙○○、證人彭兆安、證人劉川田證述之情節大致
    相符，並有衛生署新竹醫院傷害診斷證明書1紙及告訴人受
    傷照片在卷可稽，因認被告3人確犯有共同傷害罪，並審酌
    被告被告3人因土地糾紛，一時氣憤之下，傷害告訴人，被
    告參與程度（古丁凱毆打、甲○○及丁○○抓住告訴人左右
    手）、告訴人受傷情況，被告3人行為確有不當，然本件衡
    酌被告3人前均無不良素行、犯後亦自白犯行，且亦有意願
    賠償告訴人，僅因與告訴人就賠償金額無法達成共識而尚未
    賠償，且被告3人於原審審理中當庭起立向告訴人道歉（見
    原審卷第28頁），足見其等犯後態度尚屬良好，及檢察官亦
    當庭請求本院從輕量刑等一切情狀，分別就被告乙○○判處
    拘役20日，被告甲○○判處拘役15日，被告古慶君判處拘役
    15 日及諭知易科罰金之折算標準等情，均已詳敘其所憑證
    據、認定理由及量刑依據。從形式上觀察，原判決並無認定
    事實錯誤、量刑瑕疵或違背法令之情形。又按刑之量定係實
    體法上賦予法院職權裁量之事項，倘無逾越法律規定之範圍
    ，或濫用裁量權限之情形，即不得任意指摘為違法（最高法
    院96 年度台上字第3855號判決意旨參照），原判決已詳細
    記載其審酌科刑之一切情狀之理由，且實行公訴檢察官於原
    審論告時並請求從輕量刑（見原審卷第27頁反面），核無量
    刑刑度之違法或不當情形，難謂與法有違，公訴人上訴理由
    ，尚不足以影響判決量刑刑度之本旨，亦不足以認為原審判
    決有何不當或違法，核非上開法條規定之上訴應敘述之具體
    理由。公訴人復未依據卷內既有訴訟資料或提出新事證，指
    摘或表明第一審判決有何採證認事、用法等足以影響判決本
    旨之不當或違法，並不足以影響原審判決結果，而構成應予
    撤銷之具體事由，即與未敘述具體理由無異。揆諸上開說明
    ，本件上訴未敘述具體理由，本院亦無須再命補正，其上訴
    不合法，應予駁回，並不經言詞辯論為之。
據上論斷，應依刑事訴訟法第367條前段、第372條，判決如主文
。
中    華    民    國    99    年    3    月    31    日
            刑事第十五庭  審判長法  官  吳昭瑩
                                法  官  吳炳桂
                                法  官  賴邦元
以上正本證明與原本無異。
不得上訴。
                                書記官  鄭信昱
中    華    民    國    99    年    3     月    31    日
附錄：本案論罪科刑法條全文
中華民國刑法第277條
傷害人之身體或健康者，處3 年以下有期徒刑、拘役或1 千元以
下罰金。
犯前項之罪因而致人於死者，處無期徒刑或 7 年以上有期徒刑
；致重傷者，處 3 年以上 10 年以下有期徒刑。

司法院資訊處製作；財團法人民間司法改革基金會備份。
